臺灣高等法院臺南分院刑事判決      
                                 110年度金上訴字第1280號
上  訴  人  
即  被  告  乙○○


上列上訴人因洗錢防制法等案件，不服臺灣嘉義地方法院110年
度金訴字第192號中華民國110年10月28日第一審判決（起訴案號
：臺灣嘉義地方檢察署110年度偵字第6076號），提起上訴，本
院判決如下：
    主  文
原判決撤銷。
乙○○幫助犯洗錢防制法第十四條第一項之一般洗錢罪，處有期徒
刑肆月，併科罰金新臺幣壹萬元，罰金如易服勞役，以新臺幣壹
仟元折算壹日。緩刑參年，並應於緩刑期間內，以如附表所示之
方式支付被害人甲○○。
    事實及理由
壹、犯罪事實：
    乙○○可預見將帳戶存摺、提款卡及密碼交付他人使用，恐為
    不法者充作詐騙被害人匯入款項之犯罪工具，並用於使他人
    逃避刑事追訴，移轉特定犯罪所得而洗錢，竟基於縱使所提
    供之帳戶資料被作為詐欺取財及洗錢之用，亦不違背其本意
    之幫助詐欺取財及幫助洗錢之不確定犯意，於民國110年2月
    27日前之某日，在不詳地點，將其申設之臺灣土地銀行民雄
    分行帳號000000000000號帳戶（下稱土地銀行帳戶）之提款
    卡及其密碼，以不詳之方式交與真實姓名年籍不詳之詐欺集
    團成員。嗣詐欺集團成員輾轉取得上開提款卡、密碼後，即
    意圖為自己不法之所有，基於詐欺取財及洗錢之犯意聯絡，
    於110年2月27日晚間7時39許，撥打電話給甲○○，佯稱係「
    約翰家庭百貨」之會計人員，因誤刷貨物條碼，將重複扣款
    ，會由渣打銀行人員協助取消刷卡云云，復由自稱「渣打銀
    行」客服人員電話聯絡甲○○，謊稱需依其指示操作始能解除
    重複刷卡云云，致甲○○陷於錯誤，分別於同日晚間8時26分
    及31分，按其指示利用其裝設之遠東銀行網路APP軟體，先
    後匯款新臺幣（下同）49,986元、49,986元至上開土地銀行
    帳戶內，及於同日晚間10時25分，前往自動櫃員機操作，而
    匯款19,985元（不含手續費15元）至上開土地銀行帳戶內，
    該些款項旋遭該詐騙集團成員提領一空而移轉犯罪所得，致
    使該等詐欺所得去向及所在不明，乙○○即以此方法幫助詐欺
    並隱匿該等犯罪所得。嗣甲○○發覺受騙，而報警處理，始查
    悉上情。
貳、認定犯罪事實所憑之證據及理由：
一、證據能力部分：
    本判決所引用為判斷基礎之下列證據，關於被告以外之人於
    審判外陳述之傳聞供述證據，檢察官、被告於本院均同意作
    為證據使用，或知有傳聞證據之情形而未於言詞辯論終結前
    聲明異議（見本院卷第71-75頁），本院審酌該等證據作成
    時之情況，認為適當，均具有證據能力。
二、證明力部分：
  ㈠上開犯罪事實，業據被告於本院審理中坦承不諱（見本院卷
    第70、75頁），核與告訴人甲○○於警詢之指訴（見警卷第4-
    8頁）相符，並有臺灣土地銀行存款業務帳戶開戶暨基本資
    料異動申請書、列印印鑑卡資料、客戶序時往來明細查詢（
    見警卷第9至10頁反面）、遠東商業銀行網路銀行交易畫面
    翻拍照片2張、國泰世華銀行ATM客戶交易明細表（見警卷第
    11-12頁）、臺灣土地銀行民雄分行110年6月30日民雄字第1
    100001754號函檢送乙○○帳戶之客戶歷史交易明細查詢（見
    偵卷第23-25頁）、臺灣土地銀行民雄分行110 年9 月9 日
    民雄字第1100002506 號函暨授信申請書暨聲明書、借據、
    授信請核書、分行催收紀錄卡、中華民國郵政交寄大宗掛號
    函件執據、信封、催告書、客戶往來帳戶查詢（見原審卷第
    57-77頁）附卷可稽。堪認被告前開任意性自白與事實相符
    ，足以採信。
  ㈡綜上所述，本案事證明確，被告犯行洵堪認定，應予依法論
    科。
參、論罪科刑及撤銷原判決之理由：
一、按行為人提供金融帳戶提款卡及密碼予不認識之人，非屬洗
    錢防制法第2條所稱之洗錢行為，不成立同法第14條第1項一
    般洗錢罪之正犯；如行為人主觀上認識該帳戶可能作為收受
    及提領特定犯罪所得使用，他人提領後即產生遮斷資金流動
    軌跡以逃避國家追訴、處罰之效果，仍基於幫助之犯意而提
    供，應論以幫助犯同法第14條第1項之一般洗錢罪(最高法院
    108年度台上大字第3101號刑事裁定參照)。核被告所為，係
    犯刑法第30條第1項、第339條第1項之幫助詐欺取財罪，及
    刑法第30條第1項、洗錢防制法第2條第2款、第14條第1項之
    幫助洗錢罪。
二、被告以單一行為，幫助詐欺告訴人，及幫助隱匿詐欺犯罪所
    得之去向及所在，為想像競合犯，應依刑法第55條前段規定
    ，從一重之幫助洗錢罪論處。
三、按犯前2條之罪，在偵查或審判中自白者，減輕其刑，洗錢
    防制法第16條第2項定有明文。本件被告於本院審理時對於
    所犯洗錢防制法第14條第1項之罪自白，依首開規定，予以
    減輕其刑。
四、被告為幫助犯，犯罪情節顯較正犯輕微，應依刑法第30條第
    2項規定，按正犯之刑減輕其刑，並依法遞減之。
五、被告雖另請求依刑法第59條之規定酌減其刑，惟按，刑法第
    59條之酌量減輕其刑，必於犯罪之情狀，在客觀上足以引起
    一般同情，認為即予宣告法定低度刑期，猶嫌過重者，始有
    其適用。而本院衡酌現今詐欺集團猖獗，利用人頭帳戶詐騙
    他人財產者時有耳聞，被告竟仍將金融帳戶提供予詐欺集團
    ，幫助詐欺集團詐欺取財及洗錢，實有不該，且被告於偵查
    及原審審理時均否認犯行，直至本院始坦承犯行，則以被告
    歷經偵審程序面對過錯之態度，足認仍屬心存僥倖。復參以
    本件一般洗錢罪法定刑度為有期徒刑7年以下，如處以最低
    法定刑度仍得易服勞役，被告又因於本院審理時自白犯行且
    為幫助犯，而得依前揭規定遞減輕其刑，尚難認被告本件犯
    行於客觀上有足以引起一般人同情之情輕法重情事，自無法
    援引刑法第59條之規定再酌減其刑。
六、撤銷原判決之理由：
　㈠原審以被告犯罪事證明確，予以論罪科刑，固非無見。惟查
    ：被告於本院審理時就其涉犯洗錢防制法第14條第1項之罪
    已自白坦承犯罪，應依同法第16條第2項之規定減輕其刑，
    原判決就此部分未及審酌，容有未洽。
　㈡被告上訴意旨指摘原審未依刑法第59條減刑不當，雖無理由
    ，惟原判決既有上開違誤之處，自應由本院將原判決予以撤
    銷改判，以期適法。　　
七、爰審酌被告前有妨害自由、槍砲之前科，有台灣高等法院被
    告前案紀錄表附卷可參（見本院卷第33-36頁），素行難認
    良好，被告對於重要之金融交易工具未能重視，亦未正視交
    付帳戶可能導致之嚴重後果，將本案帳戶提款卡及密碼交付
    予他人，容任他人以該帳戶作為犯罪之工具，並造成告訴人
    受有將近12萬元之經濟損失，金錢去向、所在不明，無法追
    討，惟念被告於本院已與告訴人達成和解，有本院調解筆錄
    在卷可佐（見本院卷第65-66頁），盡力彌補告訴人所受損
    害，且被告於本院審理時終能坦承犯行，暨被告於本院自承
    專科畢業之智識程度、離婚、須扶養1名未成年子女、目前
    擔任送貨司機、月薪35,000元（見本院卷第76頁）等一切情
    狀，量處如主文第2項所示之刑，並就併科罰金部分諭知易
    服勞役之折算標準。
八、按犯第14條之罪，其所移轉、變更、掩飾、隱匿、收受、取
    得、持有、使用之財物或財產上利益，沒收之。洗錢防制法
    第18條第1項前段定有明文。而其立法理由係為沒收洗錢行
    為標的之財物或財產上利益，惟該條文並未規定「不論屬於
    犯罪行為人與否」均沒收之，自仍以屬於犯罪行為人者為限
    ，始應予以沒收。本件被告僅構成幫助洗錢罪，並非洗錢罪
    之正犯，復未實際參與移轉、變更、掩飾或隱匿之洗錢正犯
    行為，亦未取得財物或財產上利益，是本件關於犯罪所得經
    移轉、變更、隱匿後，應於洗錢或詐欺正犯部分沒收，並非
    在被告本件犯行沒收。而本件並無證據證明被告因交付帳戶
    而取得任何報酬，亦無犯罪所得應予宣告沒收、追徵之問題
    ，併予敘明。
九、被告前固因妨害自由及槍砲彈藥刀械管制條例案件，經法院
    判處有期徒刑11月15日、3年8月確定，經接續執行，於103
    年6月4日縮短刑期假釋出監，於105年2月21日保護管束期滿
    假釋未經撤銷視為執行完畢，被告於執行完畢後5年內未曾
    因故意犯罪受有期徒刑以上刑之宣告，有台灣高等法院被告
    前案紀錄表附卷可參（見本院卷第33-37頁），於本案因一
    時失慮致罹刑典，考諸刑罰之積極目的，在預防犯人之再犯
    ，對於惡性未深，天良未泯者，若因觸法即置諸刑獄，自非
    刑罰之目的，本院考量被告主觀上係基於不確定故意而為本
    案犯行，於本案犯罪情節本較輕微，且與告訴人已達成和解
    ，取得告訴人之諒解，告訴人並已同意給予被告緩刑之機會
    （見本院卷第65-66頁），信被告經此偵審及科刑之教訓，
    已足資警惕，應無再犯之虞，本院因認被告所受宣告之刑，
    以暫不執行為適當，併予宣告緩刑3年，以啟自新，並為督
    促被告履行和解條件，另依刑法第74條第2 項第3 款規定，
    命被告於緩刑期間內依如附表所示之方式支付被害人，如未
    依本判決支付，前揭緩刑宣告得依刑法第75條之1第1項第4 
    款之規定予以撤銷，附此敘明。
肆、應適用之法條：
一、刑事訴訟法第369 條第1 項前段、第364 條、第299 條第1
    項前段。
二、洗錢防制法第14條第1項、第16條第2項。
三、刑法第11條前段、第30條第1項前段、第2項、第339條第1項
    、第55條、第42條第3項前段、第74條第1項第2款、第2項第
    3款。
四、刑法施行法第1條之1第1項。
本案經檢察官王輝興提起公訴，檢察官蔡麗宜到庭執行職務。　
中　　華　　民　　國　　111 　年　　2 　　月　　9 　　日
                  刑事第七庭    審判長法  官  吳勇輝
                                      法  官  黃國永
                                      法  官  吳錦佳
以上正本證明與原本無異。
如不服本判決應於收受送達後20日內向本院提出上訴書狀，其未
敘述上訴理由者，並得於提起上訴後20日內向本院補提理由書（
均須按他造當事人之人數附繕本）「切勿逕送上級法院」。
　　　　　　　　　　　　　　　　　　　書記官  王杏月
中　　華　　民　　國　　111 　年　　2 　　月　　9 　　日
本判決論罪科刑條文：
刑法第339 條
意圖為自己或第三人不法之所有，以詐術使人將本人或第三人之
物交付者，處5年以下有期徒刑、拘役或科或併科50萬元以下罰
金。
以前項方法得財產上不法之利益或使第三人得之者，亦同。
前二項之未遂犯罰之。
洗錢防制法第14條
有第2條各款所列洗錢行為者，處7年以下有期徒刑，併科新臺幣
5百萬元以下罰金。
前項之未遂犯罰之。
前二項情形，不得科以超過其特定犯罪所定最重本刑之刑。   
附表：
被告應自民國一一一年二月十六日起至一一一年十一月十六日止，於每月十六日各支付新臺幣壹萬元、另於一一一年十二月十六日支付新臺幣玖仟玖佰伍拾柒元予被害人甲○○。